臺灣高雄地方法院民事判決
                                    109年度簡上字第213號
上  訴  人  廷旺開發有限公司

法定代理人  吳柏頴  
被上訴人    鼎盛通科技有限公司

法定代理人  黃承泰  
訴訟代理人  郭季榮律師
上列當事人間請求給付工程款事件，上訴人對於民國109年8月28
日本院高雄簡易庭108年度雄簡字第1012號第一審判決提起上訴
，本院於民國111年2月16日言詞辯論終結，判決如下：
    主      文
上訴駁回。
第二審訴訟費用由上訴人負擔。
    事實及理由
一、上訴人起訴主張：上訴人於民國107年6月向被上訴人承攬「
    新北市捷運環狀線CF650區段標中CF614B部分Y9、Y12、Y13
    之環控室MCC盤及設備端結線測試、配管及佈纜」等工程，
    約定報酬採每點位新臺幣（下同）55元實作實算計價，約定
    被上訴人收受計價單後15日須給付80％之工程款，剩餘20％則
    待被上訴人業主測試無誤後始給付（下稱系爭合約）。上訴
    人就Y9 、Y12、Y13等站之環控室MCC盤及設備端結線工程（
    下稱系爭工程）已完工，被上訴人仍積欠附表所示之30萬8,
    700 元工程款未付，故依系爭合約提起本件訴訟，並聲明：
    被上訴人應給付上訴人30萬8,700 元及自支付命令送達被上
    訴人翌日起至清償日止，按週年利率5％計算之利息。
二、被上訴人則以：上訴人於系爭合約後，不僅施工進度落後且
    施工結果結線凌亂、錯位，其完工部分無法通過被上訴人業
    主測試，該等瑕疵經被上訴人催告改善未果，被上訴人始終
    止系爭合約，並重新自行施作系爭工程。上訴人施作完成部
    分既未達可驗收程度，自不得向其請求給付等語以為抗辯，
    並聲明：㈠、上訴人之訴駁回。㈡、如受不利判決，願供擔保
    請准宣告免為假執行。
三、原審判決駁回上訴人全部請求，上訴人不服，提起上訴，於
    本院上訴聲明求為：㈠、原判決廢棄。㈡、被上訴人應給付上
    訴人30萬8,700元及自支付命令送達被上訴人翌日起至清償
    日止，按週年利率5 ％計算之利息。被上訴人答辯聲明：上
    訴駁回。
四、兩造不爭執事項（見本院卷第346頁）：
㈠、上訴人於107年6月向被上訴人承攬「新北市捷運環狀線CF650
    區段標中CF614B部分Y9、Y12、Y13之環控室MCC盤及設備端
    結線測試、配管及佈纜」等工程，而就其中環控室MCC 盤及
    設備端結線測試部分，約定上訴人於完工後當月15、30日提
    送計價單，被上訴人核對無誤後於收到計價單後15日撥款計
    價金額之80％，另20％待被上訴人業主測試無誤後撥付。
㈡、上訴人並未施作「配管及佈纜」工程。
㈢、被上訴人就系爭工程曾給付13萬9,994元予上訴人。
五、得心證之理由：
㈠、經查，系爭工程之承包關係為：中華工程股份有限公司（下
    稱中華公司）前承攬新北市捷運環狀線CF650區段標，嗣將
    該區段標之CF614B水電及環境控制工程、電氣系統工程發包
    予祥立電信股份有限公司（下稱祥立公司），祥立公司再將
    之交予被上訴人承攬，被上訴人再以系爭合約將Y9 站至Y13
    站之系爭工程轉包予上訴人施作等節，為兩造於第一審所不
    爭執（見原審卷二第184頁），可堪認定。而依上訴人委派
    施作系爭工程即證人李創南之證述、被上訴人法定代理人黃
    承泰受當事人訊問之陳述，可知系爭合約為李創南與黃承泰
    接洽商談，嗣由李創南於107年6月開始進場施作，後因被上
    訴人陸續就各站要求上訴人停止施工，李創南後於107年10
    月31日離開工地（見原審卷二第404頁至第406頁、第410頁
    、本院卷第340頁至第342頁），可認系爭合約於107年10月
    底業經被上訴人終止之。
㈡、另查兩造不爭執系爭合約之內容應以原審卷二第339頁至第34
    1頁為據（見本院卷第234頁），是觀系爭合約第7條為「1、
    乙方（即上訴人）應依據甲方（即被上訴人）提供之資料及
    甲方業主和甲方指定之規格施作，以作為日後驗收之依據。
    2、乙方完工後應作相關之測試。」、第11條第3項為「乙方
    接獲甲方解除或終止本合約之通知後，應立即停工，雙方就
    乙方已完成之部分辦理驗收點交，乙方應賠償甲方另行招商
    承攬之價差及因此所生之一切損失，且甲方得於本工程全部
    完竣後，自本合約工程款中先行扣抵賠償費用後，如有餘額
    再行支付乙方，倘有不足，乙方負責賠償。」可知如系爭合
    約遭被上訴人終止後，兩造就合約終止前已完成之工程部分
    須辦理驗收點交，經扣除被上訴人因另行招商承攬之價差及
    因此所生之一切損失，若有剩餘，上訴人始得請求被上訴人
    給付工程款。是上訴人就終止前已完成之工程，若欲請求被
    上訴人請給付工程款，自應就其完成之工程確實具有約定施
    作品質並經被上訴人驗收完成等事實，負舉證責任。
㈢、上訴人雖提出系爭工程經被上訴人受僱人簽名之點位表數張
    （見本院卷第73頁至第87頁、第139頁至第157頁），但被上
    訴人之技工黃棋堂已至庭證稱：我在點位表上簽名，是因上
    訴人負責結線的李先生要我簽的，只是清點他有結上去的點
    位，不代表他可以用，但我跟他點完就全部拆了，因為凌亂
    ，中華工程不接受，我在工地有聽到中華工程說上訴人做的
    不行，線路凌亂，達不到測試功能，我們公司黃副總請我去
    改線等語（見原審卷二第至357頁至第358頁），李創南於第
    一審亦證稱：被上訴人有派人到現場跟我點交，驗收在當時
    是沒有做驗收動作的人員，因為測試驗收都是被上訴人上包
    中華工程，也不是中華工程，還是西門子科技來做共同測試
    ，測試的時候，我們是陪同西門子做測試的等語（見原審卷
    二第407頁至第408頁），可知於李創南雖有委請被上訴人之
    受僱人清算其所完成之結點並簽名，然因當時未就已完工之
    部分進行測試，難認完工部分已達「驗收通過」之品質。
㈣、而依祥立公司回覆上訴人施作系爭工程之驗收狀況為：本公
    司知悉鼎盛通公司（即被上訴人）將系爭工程Y9、Yll、Y12
    、Y13 站交由廷旺公司（即上訴人）承攬，上訴人承攬之系
    爭工程Y9、Y12、Y13站由鼎盛通公司自行施作前，廷旺公司
    施作均無法達到初步驗收之程度，更遑論驗收通過，目前此
    3 站均由業主辦理整體驗收及瑕疵改善中，後續改善及施作
    皆由黃棋堂負責，均與廷旺公司無涉，Y9站原先預估需施工
    2週，但廷旺公司施工3個多月尚未完成，經歷多次初步測試
    仍有問題，且已施作部分，工法錯誤品質有瑕疵未符合施作
    工法之標準，多次要求改善缺失皆無法解決；另Y12及Y13站
    僅派訴外人李創南先生一人進場施工數天，鼎盛通公司多次
    要求加派人員進場施作，惟仍置之不理，且李創南先生屢次
    施作數日即無預期停工，亦未另派人員，導致Y12及Y13站該
    二站工進嚴重落後，且已施作部分亦有上開工法錯誤之情形
    產生，造成已施作部分全部必須拆除重新施作，否則與圖說
    規定不符，廷旺公司施作部分，未達堪用標準等語（見原審
    卷二249頁至第251頁），祥立公司另函覆具體說明上訴人施
    作之結果有：「1、纜線由上方線架下至盤內應由後方進入
    ，廷旺施作皆由前方進入且線路凌亂無法有效收攏。2、結
    線端子應為絕緣端子，廷旺皆使用非結緣端子，且許多結線
    未使用端子就裸線結線。3、接地線應接至綠色銅排點位，
    廷旺全部接到白色銅排點位。4、許多結線結錯點位，因此
    造成設備損壞」等工法錯誤之品質瑕疵（見本院卷二第267
    頁至第277頁），是上訴人施作成果，難認符合被上訴人業
    主即祥立公司要求之規格。
㈤、上訴人雖稱被上訴人負責人與祥立公司間具有翁婿關係，故
    祥立公司所函覆必不利於上訴人等語（見本院卷第13頁），
    然比對黃棋堂就上訴人施作結果及被上訴人改線結果分別拍
    攝之相片（見原審卷二第360 頁），可見上訴人完成之線路
    相互糾結、未能輕易收整（見原審卷二第267頁至第277頁）
    ，而被上訴人重新施作部分之結果，除得全數收聚外，各線
    路亦屬明晰清楚（見原審卷二第273、277頁），於同一工程
    之施作成果外觀上已有顯著之差異；又依祥立公司所提供之
    通訊軟體對話截圖，中華公司之受僱人張大春拍攝Y9站之結
    線照片呈糾結狀，並見張大春對被上訴人法定代理人黃承泰
    發出「方才現場傳回Y9站LCR結線狀況，施工了4個月，進度
    成果如此？？」、「Y13站LCR與Y9站一般，似乎永遠作不完
    工」等訊息，另有表示「是否考慮換一個專業有效的」、「
    工班結線施工品質欠佳」等語（見原審卷二第279頁、第285
    頁、第287頁、第301頁），中華公司之受僱人杜既明亦曾傳
    遞「Y13站MCC結線真的手藝非常差，纜線沒整齊預線長短不
    一，竟然還有線沒進盤就結上端子台，李老闆連整線結盤的
    sense都沒有」等訊息（見原審卷二第至299頁），則依祥立
    公司上包之中華公司陸續查核上訴人之施作成果，亦認定有
    品質不佳、施工速度過慢等情，故一再於通訊軟體催促被上
    訴人法定代理人加快施作速度及品質，可認祥立公司所稱上
    訴人施作成果不佳，當屬實情。
㈥、從而，上訴人於離場前雖就系爭工程完成部分結線工程，然
    未依系爭工程契約第11 條第3款之約定，會同被上訴人就已
    完成部分辦理驗收點交，考量承攬人已施作完成之工程，如
    未有特殊品質不堪用情事，定作人實無必要再為投注時間、
    人力，重新施作承攬人已完工之部分，以免重複耗費營運成
    本，徒增工程逾期違約之風險，然因中華公司、祥立公司均
    認上訴人完工部分欠缺當有之工程品質，故由被上訴人拆除
    重新施作系爭工程，參酌系爭合約第11 條第3款約定，上訴
    人施作結果顯未符合該請領工程款之要件，應不得向被上訴
    人請領工程款。
六、綜上所述，上訴人請求被上訴人給付30萬8,700元及法定遲
    延利息，為無理由，應予駁回。原審判決駁回上訴人之訴，
    符合法律規定。上訴意旨指摘原判決不當，求予廢棄改判，
    為無理由，應予駁回。
七、本件事證已臻明確，兩造其餘攻擊防禦方法及所提證據，經
    核與判決結果不生影響，不逐一論述，併此敘明。
八、據上論結，本件上訴為無理由，依民事訴訟法第436條之1第
    3項、第449條第1項、第78條，判決如主文。
中　　華　　民　　國　 111　　年　　 2　　月　　24　　日
                  民事第一庭  審判長法  官  蔣志宗
                                    法  官  陳筱雯
                                    法　官　葉晨暘
以上正本係照原本作成。
本判決不得上訴。
中　　華　　民　　國　 111　　年　　 2　　月　　24　　日
                                    書記官  吳良美
【附表】

編號     施工地點       施工項目 請求工程款 1-1 Y9第二期請款9.15 環境控制系統接線工程 10萬4,520元 1-2 Y9第三期請款10.30 環境控制系統接線工程 1萬5,620元 2 Y12第一期請款10.30 控制及電力線接點 5萬1,360元 3-1 Y13第一期請款9.15 環境控制系統接線工程 4萬2,908元 3-2 Y13第二期請款10.30 接線安裝軟管 9萬4,292元  合計  30萬8,700元